臺灣宜蘭地方法院刑事判決　　　　　　　 94年度訴字第136號
公　訴　人　臺灣宜蘭地方法院檢察署檢察官
被　　　告　己○○
選任辯護人　柯士斌律師
　　　　　　周彥憑律師
被　　　告　甲○○
　　　　　　乙○○
　　　　　　丁○○
上列三人共同
選任辯護人　李秋銘律師
　　　　　　黃金亮律師
上列被告因殺人未遂等案件，經檢察官提起公訴（93年度調偵字
第39號），本院判決如下：
    主  文
本件公訴不受理。
    理  由
一、公訴意旨略以：被告己○○於民國93年7月3日晚間7時30分
    許，在宜蘭縣宜蘭市○○路17之54號前，因認被告甲○○打
    開其自小客車車門欲載其姐被告乙○○離去時，該車門碰撞
    到被告己○○停放在該處之自小客車，被告己○○遂與被告
    甲○○發生爭執，並進而互毆，當時被告甲○○之兄被告丁○○在對街同路40之5號其所經營之一品鑫麵包店內見到被
    告甲○○遭被告己○○毆打，即上前與被告甲○○共同基於
    傷害犯意，一同毆打被告己○○之身體，而與被告甲○○、
    丁○○亦具有共同犯意聯絡之被告乙○○則在旁高聲叫囂，
    被告己○○被毆後，心有不甘，竟基於殺人之未必故意，憤
    而至其女友戊○○位於附近之住處取出菜刀1把，欲找被告
    甲○○等人洩恨，被告乙○○見狀，旋即揮手叫被告甲○○
    與乙○○2人快逃，然其左手卻遭被告己○○揮動之菜刀劃
    到，致被告乙○○受有左手擦傷之傷害；而被告己○○當時
    見到被告甲○○正跑往一品鑫麵包店，即持刀在後追趕，被
    告丁○○見此情景，亦立刻跑向麵包店，欲將被告己○○手
    上之菜刀奪下，然奪刀未果後，被告己○○即在麵包店外，
    先持菜刀朝被告丁○○之右手臂揮砍，造成被告丁○○受有
    右手肘切割傷併肌肉韌帶斷裂之傷害，之後被告己○○又持
    菜刀繼續追趕被告甲○○，被告甲○○則於倉皇奔跑進麵包
    店時不慎跌倒，被告己○○又立刻持菜刀朝被告甲○○頭部
    正面砍下，經被告甲○○高舉左手阻擋後，被告己○○之菜
    刀始僅砍到被告甲○○左手手指，惟被告甲○○仍受有左手
    小指韌帶斷裂之傷害，此時因被告丁○○已上前拉住被告己○○，致被告己○○因而跌倒，被告丁○○即趁機將被告己○○壓倒在地，並咬被告己○○頸背，被告甲○○與乙○○
    隨後亦與被告丁○○合力壓住被告己○○，被告乙○○並毆
    打被告己○○身體，被告丁○○則抓住被告己○○頭部撞地
    ，造成被告己○○受有頸部咬傷及前額挫傷之傷害。嗣於93
    年7月3日晚間7時30分許，為警在同路40之5號前查獲被告己○○，並扣得菜刀1把，始查知上情，因認被告己○○涉犯
    刑法第271條第2項之殺人未遂罪嫌，另被告乙○○、甲○○
    、丁○○涉犯刑法第277條第1項傷害罪嫌等語。
二、本件公訴人認被告己○○所為涉犯殺人未遂之罪嫌，無非係
    以告訴人乙○○、丁○○、甲○○之指訴，告訴人3人所受
    之傷害，扣案之菜刀1把為其論罪依據。然訊據被告己○○
    固坦承於93年7月3日晚間7時30分許，在宜蘭縣宜蘭市○○
    路17之54號前，與告訴人甲○○為停車問題發生爭執，其後
    並至其女友戊○○之住處取出菜刀1把，事發後告訴人乙○○受有左手擦傷及雙側膝挫傷併輕微挫傷、告訴人丁○○受
    有右手切割傷併韌帶斷裂、告訴人甲○○受有左手小指韌帶
    斷裂等情不諱，惟辯稱：並無殺害告訴人乙○○、丁○○、
    甲○○之犯意等語。
三、經查：
（一）有關告訴人即證人乙○○受傷之部分，告訴人乙○○因此
      次事件後，受有左手擦傷及雙側膝挫傷併輕微擦傷，有行
      政院衛生署宜蘭醫院所出具之診斷證明書在卷可稽，而據
      告訴人乙○○於偵查中證述：「我看到己○○拿菜刀出來
      ，我與兩個弟弟開始往麵包店跑，但己○○也跟著追過來
      ，但我跑太慢，我往前揮手叫我兩個弟弟趕快跑，但此時
      己○○已經在揮動刀子了，所以我伸出去的手就被己○○
      的刀子劃到，後來我大弟（指丁○○）看到己○○要拿刀
      砍我小弟（指甲○○），我大弟就用手去擋刀子，結果大
      弟手就受傷，之後我小弟在麵包店跌倒，己○○就拿刀子
      朝我弟頭部揮下去，我就看到我小弟用手去擋自己的頭，
      我小弟的手也被己○○的菜刀砍到，我大弟看到後就過來
      把己○○制伏在地上，我小弟也跟著壓，但我看他們似乎
      壓不住己○○，然後我就跑過去跪在地上把己○○身體壓
      住，但因為己○○的力量太大而且掙扎想要站起來，但是
      我們又想拼命壓住他，當時我腳跪在地上，就在想要壓制
      己○○腳有摩擦到地上，所以有受傷。」等語，是可認告
      訴人乙○○所受左手擦傷係於被告己○○揮動刀子時遭刀
      劃傷所致，核其受傷位置係在手部，非致命之部位，且所
      受僅屬擦傷，被告己○○所持菜刀應僅觸及告訴人乙○○
      皮膚表面，且被告己○○揮動刀子時，並無特別欲攻擊告
      訴人乙○○致死之動作存在，難認有致告訴人乙○○於死
      之犯意。另告訴人乙○○所受雙側膝挫傷併輕擦傷則係於
      壓制被告己○○時因跪地所造成，亦難認係己○○基於殺
      人之犯意所為而造成。
（二）有關告訴人即證人丁○○受傷之部分，告訴人丁○○於本
      院審理時證稱：「（我）為了要救甲○○，己○○從上面
      揮下去，我用手把躺在地上的甲○○推開，我手伸過去剛
      好被己○○砍到，己○○不是故意砍我。」等語、證人乙○○則於本院審理時證稱：「因為己○○所拿的刀子差一
      點劃到甲○○，所以丁○○用手去擋，我站在己○○的後
      面，甲○○當時跌倒，己○○追過去，己○○情緒很激動
      ，己○○手上有刀子丁○○怕刀子傷害到甲○○就用手去
      擋，當時情況很混亂沒有看清楚是否有搶刀子。」等語、
      證人甲○○證稱：「己○○拿刀子出來後，先追我，我跌
      倒第一次的時候，丁○○有擋他，我又爬進去，己○○又
      衝向我，我又被砍。」等語，則依告訴人丁○○、證人乙○○及甲○○之證述，被告己○○係於擬欲揮砍證人甲○○時，因告訴人丁○○出手阻擋始傷及告訴人丁○○之左
      手部分，被告己○○並非蓄意砍殺或刺殺被告丁○○。且
      查，依卷附行政院衛生署宜蘭醫院出具之診斷證明書所載
      ，告訴人丁○○受有右手肘切割傷併韌帶斷裂之傷害，其
      受傷部位，並非足以致人於死之部位，被告己○○當時攻
      擊目標亦非告訴人丁○○，而係告訴人甲○○，則被告己○○應無致告訴人丁○○於死之意思，是尚難遽認被告己○○有殺害告訴人丁○○之犯意。
（三）有關告訴人即證人甲○○受傷之部分，依卷附行政院衛生
      署宜蘭醫院出具之診斷證明書所載，告訴人甲○○受有左
      手小指韌帶（伸指韌帶）斷裂之傷害。復告訴人甲○○於
      偵查中證稱：伊因為停車問題與被告己○○發生糾紛，伊
      並與被告己○○扭打。嗣證人丁○○將他們拉開，後來並
      發生爭論。其後被告己○○進入屋內拿菜刀出來，伊與證
      人乙○○、丁○○即各自閃開，伊即跑往麵包店，在路上
      被告己○○拿菜刀砍向伊頭部，被告丁○○見狀用手去擋
      ，手臂才被砍傷，後伊在麵包店內摔了一跤，被告己○○
      追上來拿菜刀往伊頭部砍過來，伊用手去擋，手背才被砍
      傷等語（參見93年度偵字第2299號卷第33頁）。嗣於本院
      審理時證稱：「（問：為何去擋刀子？）因為刀子從我的
      頭部過來，當時我跌倒躺在地上我要護著頭，己○○當時
      站著。」、「（問：手如果沒有護頭的話會傷到何處？）
      會傷到左邊頭部。」等語。告訴人甲○○指訴被告己○○
      係欲傷害其頭部，然告訴人甲○○亦證稱：「（問：己○○砍你時距離你身體多遠？）己○○是站著從我頭部砍下
      去，我的手伸得很高去擋才砍到我的手指。」、「（我）
      躺在地上，用另一隻手肘撐著。」、「（問：己○○有無
      用力揮砍的動作？）有揮砍的動作，不是很用力。」等語
      ，可知告訴人甲○○見被告己○○揮刀，並以手阻擋被告
      己○○時，告訴人甲○○係躺在地上，並於將手高舉時，
      為被告己○○所持菜刀所傷，自2人相對位置以觀，被告
      己○○雖持刀由上而下揮砍，由告訴人甲○○仰視角度，
      應會產生被告己○○特以告訴人頭部為攻擊目標之感受。
      然衡之告訴人甲○○既將手高舉阻擋，可見其應與被告己○○間有一段距離，被告己○○應非近身攻擊，而被告己○○又非用力砍下，難認被告己○○有致告訴人甲○○於
      死之故意。
（四）又告訴人丁○○於警詢中、告訴人甲○○於本院審理時均
      證稱：被告己○○被壓制於地上時，曾表示：「如果讓我
      爬起來，要把你們砍死。」等語（參見本院卷第136頁、
      93年度偵字第2299號卷第8頁）。然此亦有可能僅是一時
      遭人壓制而氣憤才口出斯言以為恫嚇及助勢，尚難憑此遽
      謂被告己○○有殺人之犯意。
（五）末審究被告己○○犯罪之動機，被告己○○與告訴人乙○○、丁○○、甲○○等人於本案發生前並不相識，且夙無
      任何仇隙，當日係被告己○○與告訴人甲○○為停車問題
      起而爭執，進而互毆，被告己○○見尚有告訴人乙○○、
      丁○○在場，恐人力單薄，始返回屋內揮刀而出，亦據被
      告己○○、告訴人乙○○、丁○○、甲○○於本院審理時
      供明在卷，渠素不相識，亦無仇隙，衡諸常情，被告己○○不至於僅為細故而產生必致告訴人乙○○、丁○○、甲○○於死地之決意。
（六）綜上以觀，被告己○○於行為當時之情境及行為後之態度
      ，堪認被告己○○於行為時應係基於一時氣憤，而僅具有
      普通傷害之犯意。被告己○○辯稱其無殺人犯意，堪以採
      信，是核被告己○○所為，應係犯刑法第277條第1項之普
      通傷害罪。公訴人認被告涉犯刑法第271條第2項、第1項
      殺人未遂罪嫌，尚有誤會。
四、按告訴乃論之罪，其告訴經告訴人於第一審辯論終結前撤回
    者，應諭知不受理之判決，刑事訴訟法第238條第1項、第30
    3條第3款，分別定有明文。查本件被告乙○○、丁○○、甲○○被訴傷害告訴人己○○之部分；及如前所認定被告己○○基於傷害之故意而傷害告訴人甲○○、乙○○、丁○○係
    犯刑法第277條第1項之普通傷害罪部分，依同法第287條前
    段之規定須告訴乃論。又本件告訴人甲○○、乙○○、丁○○、丙○○○（以丁○○配偶身分獨立告訴）告訴被告己○○部分，均已於94年9月26日本院審判期日當庭和解並均撤
    回告訴，揆諸上開說明，本件應為不受理判決之諭知。
據上論斷，應依刑事訴訟法第303條第3款，判決如主文。
本案經檢察官陳嘉瑜到庭執行職務
中　　華　　民　　國　　94　　年　　10　　月　　11　　日
                  刑事第四庭審判長法  官  林惠玲
                                  法  官  劉家祥
                                  法  官　郭淑珍
以上正本證明與原本無異
如不服本判決，應於判決送達後10日內，向本院提出上訴狀。（
需附繕本）
                                  書記官  林秀麗
中　　華　　民　　國　　94　　年　　10　　月　　12　　日
